【裁判字號】    98,交聲,823
【裁判日期】    980411
【裁判案由】    違反道路交通管理處罰條例聲明異議
【裁判全文】
臺灣桃園地方法院交通事件裁定         98年度交聲字第823號
原處分機關  交通部公路總局新竹區監理所中壢監理站
異  議  人
即受處分人  甲○○
上列異議人即受處分人因違反道路交通管理處罰條例案件，對於
交通部公路總局新竹區監理所中壢監理站民國98年2 月23日所為
之處分（原處分案號：壢監裁字第裁53-Z00000000號）聲明異議
，本院裁定如下：
    主  文
異議駁回。
    理  由
一、原處分意旨略以：異議人即受處分人甲○○（下稱異議人）
    於民國97年11月2 日晚間8 時43分許，駕駛車號6468-KA 號
    自用小客貨車，在國道一號公路北上63.5公里，為內政部警
    政署國道公路警察局第一警察隊員警舉發「1.行駛路肩，2.
    未帶行照」之違規，依道路交通管理處罰條例第33條第1 項
    第9 款及第63條第1 項第1 款之規定，裁處新臺幣（下同）
    4,000 元，並記違規點數1 點，另依同條例第15條第1 項第
    5 款及同條第2 項之規定，裁處罰鍰900 元，並扣繳牌照等
    語。
二、聲明異議意旨略以：伊並未行駛路肩，伊係於97年11月2 日
    晚間8 時43分許下新屋交流道時被員警無故攔車，員警說伊
    行駛路肩，但員警沒有照相，也沒有提出其他證據，且員警
    說伊2 公里前行駛路肩，沒有在第一時間舉發，至於未帶行
    照則是事實，此部分伊可以負責等語（異議人僅就行駛路肩
    部分聲明異議）。
三、按「汽車行駛於高速公路、快速公路或設站管制之道路，不
    遵使用限制、禁止、行車管制及管理事項之管制規則而有下
    列行為者，處汽車駕駛人3,000 元以上6,000 元以下罰鍰：
    ... 九、未依規定使用路肩。」、「汽車駕駛人有下列各款
    所列條款之一者，除依原條款處罰鍰外，並予記點：一、有
    第33條第1 項... 」，道路交通管理處罰條例第33條第1 項
    第9 款、第63條第1 項第1 款分別定有明文。
四、經查：
  (一)上開事實，業據證人即舉發員警乙○○（內政部警政署國道
    公路警察局第一警察隊泰山分隊）到庭證稱：當天有2 個警
    網、4 個員警在北上63.4的地方取締違規車輛，當時車子很
    多，巡邏車停在避車彎，大約晚間8 時43分左右發現有2 部
    車子行駛路肩，異議人是第2 部車子，伊同事丁○○用指揮
    棒攔停第1 部車子，此時第2 部車子就往內車道行駛，伊用
    指揮棒攔停異議人的車子，異議人沒有停下，伊就馬上回避
    車彎開車追異議人的車子，伊有先記住異議人車子的型號及
    顏色，是淺色廂型車，當時距離異議人的距離很近，不到50
    公尺，附近沒有與異議人同型號的車子，伊不可能誤認這部
    車子，丁○○也有看到異議人的違規行為，到下交流道的地
    方，伊就用車燈加上手勢將異議人攔停，並告訴異議人他行
    駛路肩，異議人不配合，伊因此找同事過來支援，伊並沒有
    告訴異議人其違規地點在2 公里前等語甚詳（見本院卷第24
    -25 頁）；並據證人即當時攔停第1 部車輛之員警丁○○（
    內政部警政署國道公路警察局第一警察隊泰山分隊）到庭證
    稱：當天在國道北上63公里避車灣內取締違規行駛路肩車輛
    ，有2 個警網、4 個員警在場，當時有看到2 部車輛行駛路
    肩，伊與乙○○一起攔車子，伊攔停第1 部車輛，但也有看
    到異議人淺灰色廂型車在第1 部車子後面行駛路肩，伊攔停
    第1 部車輛時，異議人的車子就從左線車道切進去，當時車
    流量大，車速緩慢，因此可以看清楚，之後同事乙○○就開
    車尾隨異議人準備攔查，乙○○之後有叫他們過去支援，支
    援的地方在新屋交流道出口前路肩，伊到場時雙方有言語爭
    執等語明確（見本院卷第26-27 頁），經核，上開證人之證
    詞，證述情節均能相互佐證，且證人乙○○、丁○○為執勤
    警員，與異議人互不相識，亦無仇怨，復到庭具結為以上之
    證述，應無甘冒偽證重罪而設詞誣陷異議人之理，且其所證
    本件舉發經過事實，具體明確，顯非一般憑空捏造證詞可擬
    ，其等之證詞應可採信。又本件異議人違規行駛路肩，屬動
    態行為，事出突然，苛求舉發員警須拍照存證，為不可能之
    事，且該等違規事實由人之感官即可充分判定，非必以科學
    儀器始能偵測得知，是本件雖無採證照片或其他證據，然既
    經舉發員警到庭具結作證，本院自得以證人可信之證詞據為
    認定違規事實之依據。
  (二)證人即異議人之姪女丙○○雖到庭證稱：伊當天在異議人車
    上，當天異議人並沒有行駛路肩云云（見本院卷38頁），然
    查，證人丙○○另證稱：當天員警攔停時，異議人在車上沒
    說什麼，就直接停車，異議人下車後有與警察發生爭執，但
    異議人當天沒有請任何人到現場，伊當天全程在場云云（見
    本院卷第37-39 頁），然異議人供稱：伊看到警察攔停時的
    反應是莫名其妙，伊當天有打電話請太太及小孩帶行照到現
    場，伊開的店就在交流道下面等語（見本院卷第35、39頁）
    ，證人丙○○就當日異議人在車上發現警察攔停時之反應、
    異議人有無叫其他人到現場等情，所述與異議人並不相符，
    是其所言是否屬實，即有可疑。
  (三)異議人雖以前詞置辯，惟查，異議人供稱：當時在高速公路
    上的車速約70公里，伊下交流道時車速也在60、70公里云云
    （見本院卷第36頁），然其又供稱：員警在伊車速50、60公
    里時硬攔下伊的車子云云（見本院卷第28頁），另供稱：當
    時高速公路塞車，此外，伊下交流道時車速有80公里云云（
    見本院卷第4 頁），異議人就當時是否塞車、車速多少等情
    ，前後供述不一，其前揭辯解，顯係事後卸責之詞，委無可
    採。
  (四)從而，異議人確有前揭違規事實，堪予認定，其上開所辯，
    自不足採。
五、綜上所述，異議人確實於前揭時、地，有行駛路肩之違規行
    為，原處分機關依道路交通管理處罰條例第33條第1 項第9
    款之規定，裁處異議人罰鍰4,000 元，並依同條例第63條第
    1 項第1 款規定並記違規點數1 點並無不當。本件聲明異議
    為無理由，應予駁回。
六、依道路交通案件處理辦法第19條，裁定如主文。
中    華    民    國    98    年    4     月    11    日
                  交通法庭    法  官  林宜靜
以上正本證明與原本無異。
如不服本裁定，應於裁定送達後5 日內向本院提出抗告狀。
                              書記官  黃俊燁
中    華    民    國    98    年    4     月    16    日


司法院資訊處製作；財團法人民間司法改革基金會備份。
